# 融资租赁公司处置长期应收款的问题

提问人：952722 时间：2019-12-03 06:30:11
陈版主及各位老师好，
我们现在正在审计一家融资租赁公司，该公司有如下业务：
1 、第一个问题是，将长期应收款进行保理，比如，以价值 100 万元的长期应收款与保理商签订合同，卖断式保理（风险报酬已全部转移），收到银行存款 98 万元。那差额的 2 万元，是否可以计入财务费用？
2 、第二个问题是，该公司将不良的长期应收款（已经计提了相当大一部分坏账）卖给资产管理公司，例如将价值 40 万元的长期应收款（账面价值100 万，计提坏账 60 万），以价格 70 万元出售给资产管理公司。
差额应计提哪个会计科目合适呢？
我们初步的判断时，认为长期应收款属于金融资产，类比，交易性金融资产或旧金融工具的可供出售金融资产的处置，均计入投资收益，因此我们认为可以将差额计入投资收益。但是我们又查阅了投资收益核算范围没有提到长期应收款，因此计入此科目无充分的证据。
但是企业并不认同我们的观点，企业认为根据《融资租赁企业监督管理办法》第九条融资租赁企业应当以融资租赁等租赁业务为主营业务，开展与融资租赁和租赁业务相关的租赁财产购买、租赁财产残值处理与维修、租赁交易咨询和担保、向第三方机构转让应收账款、接受租赁保证金及经审批部门批准的其他业务。因此转让长期应收款也是租赁公司的业务之一，应将差额计入主营业务收入。
项目组无法确认，与本所质控老师进行沟通，质控部门的回复意见是，处置长期资产可比照处置固定资产，将差额计入营业外收入。
我们目前无法进一步判断，请陈版主及各位老师指点一下，尤其是第二个问题，是否依据职业判断作出决定后，后期此种业务的处理保持一致就可以，还是有更加明确的依据，可以明确如何处理。拜谢

回答人：chenyiwei
首先要明确两点： 1 、该项保理或转让是否满足终止确认金融资产的条件； 2 、该公司采用的是金融企业还是非金融企业的科目、报表体系。
如果该融资租赁公司仍在执行原先非金融企业的科目和报表体系，且相关的金融资产保理或转让确定满足《企业会计准则第 23 号——金融资产转移》所规定的终止确认条件，则按照最新的一般企业报表格式，应将该差额计入“投资收益——以摊余成本计量的金融资产的终止确认损益”。

提问人：952722 时间：2019-12-03 06:30:11
谢谢陈版主的回复。针对您提出的要点，我们进行回复：上述示例中，金融资产保理或者转让均满足《企业会计准则第 23 号——金融资产转移》所规定的终止确认条件。并且企业属于非金融租赁公司。
该公司目前已执行新金融工具准则，但未执行新收入准则和新租赁准则。
2019 年 9 月 27 日财政部关于修订印发 2019 年度一般企业财务报表格式的通知，针对已执行新金融工具准则，但未执行新收入准则和新租赁准则的公司，参考其发布的附件 1 和附件 2 ，对财务报表进行列报。
根据这些已知的信息，是否能够得出，长期应收款在满足《 23 号准则-金融资产转移》终止确认条件情况下，售价与长期应收款的差额，应计入投资收益。
除此之外，准则 23 号，第十二条金融资产整体转移满足终止确认条件的，应当将下列两项金额的差额计入当期损益。
如果按照被审计单位的要求，将差额计入主营业务收入，也是当期损益，那是否正确？
请陈版主指点，十分感谢了

回答人：chenyiwei
计入投资收益更合理。